【裁判字號】    98,交聲,4229
【裁判日期】    990114
【裁判案由】    違反道路交通管理處罰條例聲明異議
【裁判全文】
臺灣臺北地方法院交通事件裁定        98年度交聲字第4229號
原處分機關  臺北市交通事件裁決所
異議人即
受處分人    丙○○
                      樓
上列異議人即受處分人因違反道路交通管理處罰條例事件，對於
臺北市交通事件裁決所98年12月7日所為之處分（原處分案號：
北市裁罰字第裁22-AEY246244號），聲明異議，本院裁定如下：
    主  文
原處分撤銷。
丙○○不罰。
    理  由
一、原處分意旨略以：異議人即受處分人（下稱）異議人丙○○
    於民國98年11月15日晚間7時38分許，駕駛車牌號碼8101-QJ
    號自小客車，沿臺北市○○區○○路3段東往西方向行駛，
    駛至八德路與延吉街交岔路口時，該處為有燈光號誌管制之
    交岔路口，且八德路方向為紅燈，異議人竟駕車闖紅燈後左
    轉進入延吉街北往南車道，為正在延吉街執行交通稽查勤務
    之臺北市政府警察局松山分局警備隊員警甲○○以異議人有
    道路交通管理處罰條例第53條第1項之違規行為製單當場舉
    發，異議人於應到案日期（98年11月30日）前之98年11月16
    日向單一申訴窗口1999市民熱線以電子郵件陳述意見，經舉
    發單位即臺北市政府警察局松山分局調查結果，仍認本件違
    規事實明確，原處分機關即於98年12月7日依道路交通管理
    處罰條例第53條第1項、第63條第1項之規定裁處異議人罰鍰
    新臺幣2700元並記違規點數3點。嗣異議人不服上開裁決，
    即於同日具狀聲明異議。
二、按汽車駕駛人，行經有燈光號誌管制之交岔路口闖紅燈者，
    處新臺幣1800元以上5400元以下罰鍰，並記違規點數3點，
    道路交通管理處罰條例第53條第1項、第63條第1項第3款定
    有明文。又按停止線，用以指示行駛車輛停止之界限，車輛
    停止時其前懸部分不得伸越該線，本標線設於設有號誌之交
    岔路口，車輛面對圓形紅燈表示禁止通行，不得超越停止線
    或進入路口，道路交通標誌標線號誌設置規則第170條第1項
    、第206條第1項第5款(一)定有明文，且車輛面對紅燈時仍逕
    予穿越路口至銜接路段，含左轉、直行、迴轉及右轉（依箭
    頭綠燈允許行駛者除外）即視為闖紅燈之行為，有繪設路口
    範圍者，車輛無視於紅燈警示，有穿越路口之意圖，而車身
    已伸入路口範圍亦視同闖紅燈，無繪設路口範圍者，以車輛
    無視於紅燈號誌，而有穿越路口之企圖，其車身並已伸越停
    止線並足以妨害其他方向人（若有行人穿越道）、車進行者
    亦以闖紅燈論處，交通部82年4月22日交路（82）字第00981
    1號函釋亦明，從上述規定及主管機關函釋可知，車輛於紅
    燈亮起前即已伸越停止線而進入交岔路口範圍者，縱令於紅
    燈後始於完成左轉、直行、迴轉及右轉行為者，亦不能以闖
    紅燈論處。又按行政機關為處分或其他行政行為，應斟酌全
    部陳述與調查事實及證據之結果，依論理及經驗法則判斷事
    實之真偽，並將其決定及理由告知當事人，行政程序法第43
    條定有明文，是行政處分作成之際，亦有證據裁判主義及舉
    證責任法理之適用，換言之，遇有事實真偽不明之情形時，
    即應為受處分人有利之認定，亦此敘明。
三、經查：異議人經本院合法傳訊未到庭，惟據其聲明異議狀所
    載內容，異議人固不諱言有於98年11月15日晚間7時38分許
    ，駕駛車牌號碼8101-QJ號自小客車，沿臺北市○○區○○
    路3段東往西方向行駛，駛至八德路與延吉街交岔路口時，
    該處為有燈光號誌管制之交岔路口，異議人並駕車穿越上開
    交岔路口後左轉進入延吉街北往南車道，旋為正在延吉街執
    行交通稽查勤務之臺北市政府警察局松山分局警備隊員警甲
    ○○攔停製單當場舉發等情，惟堅詞否認有何行經有燈光號
    誌管制之交岔路口闖紅燈之行為，辯稱：伊係於八德路東向
    西車道尚為綠燈時即進入上開交岔路口等候對向來車通過後
    左轉，員警執勤時所站位置為距上開交岔路口約50公尺外之
    延吉街內，自無法得知上開交岔路口之行車狀況及燈號等語
    。本院查，訊之證人即異議人之妻乙○○，所述核與異議人
    上開陳述內容相符，另訊之證人即攔停舉發當時亦在場之臺
    北市政府警察局松山分局警備隊小隊長黃明山，則證稱：伊
    看到異議人駕駛車牌號碼8101-QJ號自小客車進入延吉街，
    此時延吉街左右轉八德路之燈號已經轉為綠燈約5秒鐘，故
    伊研判異議人係闖越八德路之紅燈進入延吉街等語（見本院
    99 年1月14日調查筆錄），惟訊之證人黃明山亦不諱言其並
    未注意看到異議人上開車輛穿越八德路東向西車道停止線並
    進入延吉街之情形，不能排除該車在八德路東向西車道仍為
    綠燈時即已穿越停止線進入交岔路口，但直到八德路變為紅
    燈後，才成功左轉進入延吉街之情形；至證人即攔停舉發員
    警甲○○雖證稱：伊有先確認延吉街與八德路之燈光號誌均
    正常作動，亦即八德路顯示為紅燈後2秒延吉街才會轉為綠
    燈，伊站在延吉街南往北車道上向延吉街與八德路交岔路口
    處觀看，確有看到異議人於延吉街轉為綠燈後，欲自延吉街
    左轉進入八德路之車輛正要左轉時，駕車超越八德路東往西
    車道之停止線左轉進入延吉街之情形，且其他自延吉街綠燈
    後欲自延吉街進入八德路之車輛見此情形，即有煞車之情形
    等語（同上調查筆錄），惟訊之證人甲○○亦不諱言：該交
    岔路口並無監視錄影設備，伊所站位置前方之延吉街南往北
    車道上有2、3台車輛正在停等紅燈，第1台車輛係休旅車等
    語，是證人甲○○之視線是否可不受上開證人前方尤其較高
    之車輛阻擋而正確無誤目擊異議人之車輛行進情形，即非無
    疑；況舉發時為星期日之晚間7時38分許，依經驗法則，八
    德路之來往車輛顯然仍甚頻繁，是異議人辯稱：伊係於八德
    路東向西車道尚為綠燈時即進入上開交岔路口等候對向來車
    通過後左轉等語，亦非全屬無據；矧證人甲○○更證稱：「
    （當天這台違規車輛車速？）很慢，慢慢開進來。」等語（
    見同上調查筆錄），衡情異議人若確係於八德路直行方向燈
    光號誌轉為紅燈後始穿越停止線並左轉進入延吉街，勢必以
    高速左轉進入延吉街以避免與延吉街進入八德路之車輛碰撞
    肇事，殊無仍以慢速進入延吉街之可能，則證人甲○○是否
    確實明確目擊異議人於八德路東往西方向車道轉為紅燈後仍
    跨越停止線之行為，實非無疑。
四、綜上所述，本件僅有證人甲○○之證述得為異議人不利認定
    之依據，且證人甲○○之證述內容仍有如上瑕疵可指，自不
    足為異議人不利認定之唯一依據，是依前開說明，實難認異
    議人確有行經有燈光號誌管制之交岔路口闖紅燈之違規行為
    ，原處分機關不察，率認異議人有行經有燈光號誌管制之交
    岔路口闖紅燈之違規行為，而依道路交通管理處罰條例第53
    條第1項、第63條第1項之規定裁處異議人罰鍰新臺幣2700元
    並記違規點數3點，自非允當，異議人指摘原處分不當，求
    予撤銷免罰，為有理由，爰裁定如主文所示。
五、據上論斷，應依道路交通案件處理辦法第20條前段，裁定如
    主文。
中    華    民    國    99    年    1     月    14    日
                  交通法庭法  官      張永宏
以上正本證明與原本無異。
如不服本裁定應於送達後5日內向本院提出抗告狀。
                          書記官      江虹儀
中    華    民    國    99    年    1     月    14    日

司法院資訊處製作；財團法人民間司法改革基金會備份。
